臺灣臺南地方法院刑事判決
　　公　訴　人　臺灣臺南地方法院檢察署檢察官
　　被　　　告　甲○○
右列被告因侵占案件，經檢察官聲請以簡易判決處刑（九十三年度偵字第八九四六號
），本院認不宜以簡易判決處刑，改依通常程序審理並判決如左：
    主  文
甲○○無罪。
    理  由
一、本件公訴意旨略以：被告甲○○於民國九十二年三月六日向告訴人乙○○所經營
    之大眾機車行，以租售之方式租得車號ＪＶ六─一八一號重型機車一輛，約定租
    金每月一期，分十一期支付，前六期每期支付新台幣（下同）七千一百元，後五
    期每期支付四千五百元，總價金為六萬五千一百元，於上開各分期款項未全數繳
    納前，上開機車所有權仍歸大眾機車行所有，非經大眾機車行同意不得轉租、出
    借、典當、質押、擔保融資或出售，並約定被告如有一期分期款項未給付，則立
    即終止契約。詎被告租得上開機車後，僅支付一期租金，竟意圖為自己不法之所
    有，自九十二年四月起即拒不繳納租金而將該機車據為己有，隨即於同年四月十
    六日將該機車變賣予昇興機車行，得款二萬三千元後花用殆盡，因認被告涉有刑
    法第三百三十五條第一項之侵占罪嫌。
二、按犯罪事實應依證據認定之，無證據不得認定其犯罪事實；且被告或共犯之自白
    ，不得作為有罪判決之唯一證據，仍應調查其他必要之證據，以察其是否與事實
    相符；又不能證明被告犯罪者，即應諭知無罪之判決，刑事訴訟法第一百五十四
    條第二項、第一百五十六條第二項、第三百零一條第一項分別定有明文。
三、本件公訴人認被告甲○○涉犯前揭侵占罪嫌，無非以被告之自白、告訴代理人周
    俊欣之指訴、及大眾機車行租售合約書影本、汽機車過戶登記資料影本為其所憑
    論據。經查：
    (一)被告甲○○於九十二年三月六日與告訴人簽訂「大眾機車行租售合約書」，以
      租售之方式取得車號ＪＶ六─一八一號機車一部之占有，契約成立當日即已將
      機車過戶予被告，並交付被告占有使用，被告復於九十二年四月間將該機車轉
      讓他人等情，業經被告於偵查中供認不諱，核與告訴人指訴之情節大致相符，
      復有汽（機）車過戶登記書二紙、租售合約書、機車車籍查詢單、機車異動歷
      史查詢單各一份在卷可稽，此部分事證明確，堪以認定。
    (二)按刑法上之侵占罪，係以意圖為自己或第三人不法之所有，而擅自處分自己持
      有之他人所有物為構成要件，倘自己所持有者非他人所有物，而係自己所有物
      ，未依約給付予他人者，即無侵占可言，而不構成侵占罪。查所謂之租賃買賣
      契約者，係指以租賃之形式而為之分期付價買賣，此類契約，名義雖為租賃，
      月付雖名為租金，惟此僅是形式，解釋當事人效果意思之真意，實為移轉財產
      權，其成立之契約實為買賣，乃出賣人故意迴避買賣之適用而為設計，所稱租
      金，實為分期給付之價款，租金亦僅是概念之借用，實質上仍為分期付價買賣
      ，並非租賃與買責之混合契約，解釋上自應適用分期付價買賣之規定，並因而
      適用買賣之一般規定。就告訴人與被告簽訂之「大眾機車行租售合約書」所載
      內容觀之，其中第三條約定被告應繳付十一期款項，前五期每期新台幣七千一
      百元，後五期每期四千五百元，最後一期為買賣價金，其餘各期為租金，有上
      開租售合約書影本一紙在卷足憑，此實乃自訴人故意迴避買賣之適用而為之設
      計，所稱租金，實為分期給付之價款。又探求當事人之真意，亦實為移轉財產
      權成立之買賣契約，此觀契約所定之總價金為六萬五千一百元，已與市面上同
      型機車買賣之市價相當；且若僅最後一期為買賣價金，其餘均為租金，則租金
      之約定未免過高？況告訴人於契約成立當日，即已將機車登記過戶予被告，並
      交付被告占有使用，益見被告並非向告訴人承租該部機車，否則告訴人豈有先
      將機車過戶予被告之理？是被告既已向告訴人買受該部機車，而為該部機車之
      所有人，其持有者乃自己所有物，依上開說明，被告將該車出賣，亦係處分自
      己所有之物，為法之所許，自無侵占之可言，而不構成侵占罪。
四、綜上所述，本件被告既係向他人買受該部機車而占有使用，自為該機車之所有人
    而得自由處分之，縱然未依約清償分期買賣之款項，即再將該部機車轉讓予他人
    ，所為亦與刑法侵占罪之構成要件不符，本件應純屬民事糾葛，告訴人應循民事
    途徑解決，又告訴人自九十一年間起，以相類似之案件，屢次向本院提起侵占自
    訴，經本院調查結果均認被告所為與刑法侵占罪之構成要件不符，而以裁定駁回
    自訴或判決無罪，有卷附之本院刑事判決、裁定及臺灣高等法院臺南分院刑事判
    決、裁定共三十三份在卷足憑。告訴人就本件復又向檢察官提起刑事告訴，顯試
    圖以刑事手段逼迫被告，浪費司法資源，所為實無足取。此外，復查無其他積極
    證據證明被告確有公訴人所指之侵占犯行，揆諸前開說明，被告犯罪尚屬不能證
    明，應為無罪之諭知。
五、被告甲○○經合法傳喚，無正當理由不到庭，本件為應諭知無罪判決之案件，爰
    不待被告陳述逕行判決，附此敘明。
據上論斷，應依刑事訴訟法第四百五十二條、第三百零一條第一項、第三百零六條，
判決如主文。
本案經檢察官丙○○到庭執行職務。
中      華      民      國    九十三    年     十一     月     十五     日
                              臺灣臺南地方法院刑事第九庭
                                  審判長  法  官  蘇  清  水
                                          法  官  卓  穎  毓
                                          法  官  林  欣  玲
右正本證明與原本無異。
如不服本判決，應於判決送達後十日內，向本院提出上訴狀。
                                          書記官  汪  姿  秀
中      華      民      國    九十三    年     十一     月     十七     日
